臺灣高等法院刑事判決　　　　　　　　94年度上訴字第1550號
上　訴　人
即　被　告　世翔科技股份有限公司
代　表　人　甲○○
上列上訴人因違反著作權法案件，不服臺灣板橋地方法院94年度
易字第278號，中華民國94年3月25日第一審判決（起訴案號：臺
灣台中地方法院檢察署92年度偵字第10929號），提起上訴，本
院判決如下：
    主  文
上訴駁回。
    理  由
一、本件公訴意旨略以：被告世翔科技股份有限公司（原判決誤
    載為世翔投資顧問股份有限公司，下稱世翔公司）自民國（
    下同）九十年四月間僱用世翔公司之股東兼董事林莫莉（經
    臺灣臺中地方法院檢察署檢察官另以九十二年度偵字第八四
    二六號提起公訴）擔任公司之工廠負責人，負責工廠現場之
    接單及刻版工作，而林莫莉明知張世宗（亦經臺灣臺中地方
    法院檢察署檢察官以九十二年度偵字第二０八五號、七三二
    六號、九四六五號及九五八六號提起公訴）委託世翔公司刻
    製之光碟母版，係供張世宗以重製方法侵害他人之著作權之
    用，竟自九十一年九月間起，以刻製一片母版收費新台幣（
    下同）三千元之代價，為張世宗刻製無識別碼及無授權書之
    母版一百餘片，藉此謀生。嗣於九十二年一月十三日晚間十
    一時四十分許，張世宗將前揭母版交由紀姓少年（詳細年籍
    資料詳卷）等，在臺中縣外埔鄉○○路二四０、二四二號地
    下光碟工廠大量生產盜版音樂光碟、影音光碟及色情光碟時
    ，為臺灣臺中地方法院檢察署檢察官指揮員警執行搜索，當
    場查獲紀姓少年，並扣得張世宗所有之射出機、濺鍍機、計
    數機各二台（即二條生產線）、製版用烤箱、真空製版機、
    烘料機、單色印刷機各一台、濺鍍鋁靶二三個、網版七七個
    、母版一二九片、保護膠一桶、以印有龍騰公司商標之包裝
    箱包裝完成待運之盜版色情光碟一、六五０片，並在張世宗
    臺中縣大雅鄉○○路○段三六南巷三一之一號之住處搜索查
    獲盜版光碟母版四三三片、盜版光碟母原二九八片、分色片
    一四三片、空白光碟片一千六百片、塑膠粒二袋、保護片四
    片、出貨資料一冊、請款單一張、光碟片型號目錄一份、送
    貨快遞收據一份、員工打卡片三張、客戶訂貨明細表二張、
    電腦主機一台、記事本一本、支票紀錄一本等物，因認被告
    世翔公司所為係違反修正前之著作權法第一百零一條第一項
    之罪嫌。
二、按案件由犯罪地或被告之住所、居所或所在地之法院管轄；
    無管轄權之案件應諭知管轄錯誤之判決，同時諭知移送於管
    轄法院，刑事訴訟法第五條第一項、第三百零四條分別定有
    明文。又所謂「被告所在地」，乃指被告起訴當時所在之地
    而言，且以起訴時為準，至其所在之原因，無論自由或出於
    強制皆所不問（司法院院解字第三八二五號、院字第一二四
    七號著有解釋可資參照）。再管轄之有無，法院應依職權調
    查之。又所謂犯罪地，參照刑法第四條之規定，應包括行為
    地與結果地兩者而言（最高法院八十六年度台上字第二００
    一號裁判意旨參照）。
三、次按除法律另有規定外，法人原則上並無刑事責任能力，而
    著作權法第一百零一條第一項僅規定：法人之代表人、法人
    或自然人之代理人、受僱人或其他從業人員，因執行業務，
    犯第九十一條至第九十七條之罪者，除依各該條規定處罰其
    行為人外，對該法人或自然人亦科各該條罰金，此乃屬轉嫁
    罰之立法體例，是判斷法人之犯罪地，應以法人之代表人、
    法人或自然人之代理人、受僱人或其他從業人員之行為地為
    斷。查本件公訴人係以林莫莉（最高法院審理中）自九十一
    年九月間起，受託為張世宗（最高法院審理中），以刻製一
    片母版收費三千元之代價，刻製無識別碼及無授權書之母版
    一百餘片，藉此謀生，然公訴人於犯罪事實中並未認定林莫
    莉與另案被告張世宗二人就張世宗取得林莫莉刻製之母版後
    意圖銷售而擅自重製他人著作之行為，有何犯意聯絡及行為
    分擔之共同正犯關係，從而，本件犯罪地即為林莫莉刻製盜
    版光碟母版之處，至林莫莉係在何處刻製盜版光碟母版？公
    訴人就此並未具體指明，然世翔公司係租用臺北縣新店市○
    ○路二三五巷十二號五樓，作為工廠地點，為林莫莉自承在
    卷，依此以觀，其犯罪地非屬原審院管轄區域。次查被告世
    翔公司經公訴人於92年9月29日提起公訴，並於92年11月5日
    繫屬於台灣台中地方法院，是起訴當時所在之地，地址位於
    台北縣新店市○○路235巷12號5樓（台灣台中地方法院管轄
    錯誤之判決書誤認為臺北縣中和市○○路○段二九六號九樓
    之八），亦有經濟部中部辦公室93年8月5日經（93）中辦三
    字第09330920200號書函所附之世翔公司設立及歷次變更登
    記事項表及世翔公司之公司基本資料查詢報告在卷可稽（詳
    台灣台中地方法院九十二年度易字第二六六一號卷第164 頁
    ），且被告之代表人甲○○於原審準備程序訊問時亦表其於
    92年8月16日（應係8月6日之誤）接任董事長時公司即在台
    北縣新店市，未設立於台北縣中和市，是被告世翔公司於案
    件繫屬法院時之所在地係台北縣新店市，非在台灣板橋地方
    法院管轄區域內，台灣台中地方法院判決將本案移送本院管
    轄容有錯誤。
四、綜上所述，原審法院對於被告世翔公司並無管轄權，台灣台
    中地方法院以管轄錯誤判決將本案移送原審法院，自有未合
    ，原審法院不經言詞辯論，諭知管轄錯誤之判決，並依職權
    移送於有管轄權之臺灣台北地方法院，經核其認事用法並無
    不合。
五、上訴人上訴意旨略以：與本案相牽連之另案被告張世宗、張
    雅婷、林莫莉均由台灣台中地方法院管轄審理，依刑事訴訟
    法第6條第1項規定，應由台灣台中地方法院管轄云云。惟查
    ，本件被告係法人，自無與他人共犯一罪或數罪可言，再依
    被告世翔公司之受僱人林莫莉於偵查中供稱自91年4 月份起
    至92年4月底受僱在新店市○○路原冠鈞公司工廠作母版刻
    版業務（見92年度偵字第10928號第21頁背面），是被告之
    犯罪地在新店市○○路，而公訴人並未指明另有他人同在該
    處犯罪，自與刑事訴訟法第7條所規定之相牽連案件不合，
    即無刑事訴訟法第6條第1項之適用。是本件上訴無理由，應
    予駁回，並不經言詞辯論為之。
據上論斷，應依刑事訴訟法第368條、第372條，判決如主文。
中　　華　　民　　國　　94　　年　　5　　月　　30 　　日
　　　　　　　　　刑事第十三庭  審判長法　官  劉景星
                                      法  官  陳博志
                                      法  官  李春地
以上正本證明與原本無異。
如不服本判決，應於收受送達後十日內向本院提出上訴書狀，其
未敘述上訴之理由者並得於提起上訴後十日內向本院補提理由書
（均須按他造當事人之人數附繕本）。
                                      書記官  柳秋月
中　　華　　民　　國　　94　　年　　5 　　月　　30　　日
